臺灣高等法院臺中分院刑事裁定　　　　 100年度聲再字第41號
再審聲請人
即受判決人　李良奇
上列再聲聲請人即受判決人因違反證券交易法案件，對於本院97
年度金上更(一)字第280號，中華民國98年3月24日第二審確定判決
（第一審案號：臺灣臺中地方法院93年度金訴字第86 號，起訴
案號：臺灣臺中地方法院檢察署92年度偵字第11821號）聲請再
審及停止刑罰之執行，本院裁定如下：
    主  文
再審之聲請及停止刑罰之執行聲請均駁回。
    理  由
一、本件聲請意旨如附件刑事聲請暨停止執行狀影本內容所載（
    如附件）。
二、按有罪之判決確定後，因發現確實之新證據，足認受有罪判
    決之人應受無罪、免訴、免刑或輕於原判決所認罪名之判決
    者，為受判決人之利益，得聲請再審，固為刑事訴訟法第42
    0條第1項第6款所明定。惟所謂發見確實之新證據，係指該
    證據於事實審法院判決前已經存在，為法院、當事人所不知
    ，不及調查斟酌，至其後始行發見，且就證據本身形式上觀
    察，固不以絕對不須經過調查程序為條件，但必須顯然可認
    為足以動搖原有罪確定判決，而為受判決人無罪、免訴、免
    刑或輕於原判決所認罪名之判決者為限。故受理聲請再審之
    最後事實審法院，應就聲請再審理由之所謂「新證據」，是
    否具備事實審判決前已經存在，為法院、當事人所不知，事
    後方行發見之「嶄新性」，及顯然可認足以動搖原有罪確定
    判決，應為無罪、免訴、免刑或輕於原判決罪名之「顯然性
    」二要件，加以審查，為判斷應否准予開始再審之準據；又
    所謂確實之新證據，係指其證據之本身在客觀上可認為真實
    ，勿須經過調查，即足以動搖原判決，使受刑人得受有利之
    裁判者而言，若在客觀上就其之真實性為如何，尚欠明瞭，
    非經相當之調查，不能辨其真偽，即與確實新證據之「確實
    」含義不符，自難據為聲請再審之理由（最高法院85年度臺
    抗字第308號、70年度臺抗字第161號裁判意旨參照）。
三、經查：
  (一)本件再審聲請人前因違反證券交易法案件，因不服臺灣臺中
    地方法院93年度金訴字第86號判決提起上訴，經本院以97年
    度金上更(一)字第280號審理並判決後，再審聲請人不服，上
    訴於最高法院，嗣經最高法院以99年度臺上字第7323號判決
    駁回上訴，全案遂告確定，依刑事訴訟法第426條第3項規定
    ，本院自屬再審之管轄法院，合先敘明。
  (二)再審聲請人聲請意旨所稱之「新證據」，係指臺灣板橋地方
    法院檢察署91年度偵字第20949號偵查卷、臺灣臺中地方法
    院92年度自緝字第138號刑事卷、本院95年度重訴字第2號民
    事卷等各卷宗內之證據資料等（含洪尚億、王銘賢、薛明人
    、張哲銘等人之證詞，89、90年度該公司之完稅資、股東會
    議紀錄、與世學公司合併契約書等）；惟查，上開卷宗內之
    聯想光電科技股份有限公司89、90年度完稅資料、股東會議
    紀錄、合併契約等文書證據，證人洪尚億、張哲銘、薛明人
    等人之證述內容，均經法院為證據取捨之職權行使（參原確
    定判決第9、18頁），而其中證人張哲銘、薛明人等人之證
    述內容，亦經法院詳予調查並說明其認定依據及判斷結果等
    （參原確定判決第13、18、19頁）；且查，被告在上開二案
    件中均為當事人之一造，則上開案件內容及證據資料顯無可
    能為被告所不知，不及調查斟酌，或審判時未經發現，至其
    後始行發現之證據，故本件不符「發現確實之新證據」之「
    嶄新性」要件。另證人王銘賢部分，依91年度偵字第20949
    號不起訴書之記載，其僅於偵查中概括證稱，「被告係週轉
    不靈，不是詐欺」等語（參再審聲請人提出之不起訴書影本
    第2頁），核亦與「確實之新證據，係指其證據之本身在客
    觀上可認為真實，勿須經過調查，即足以動搖原判決」之要
    件不合。從而，本件再審聲請人所提之上開證據，要與刑事
    訴訟法第420條第1項第6款規定之要件不相符合，自難認有
    再審之合法理由。
  (三)再審聲請人另稱，原確定判決針對同一時期、同一時節、同
    一行為製作之投資評估書等，其主要基礎背景事實均屬相同
    之臺灣臺中地方法院92年度自緝字第138號刑事判決，臺灣
    板橋地方法院檢察署91年度偵字第20949號不起訴書僅為形
    式審查，即以被害人不同等無一事不再理原則之適用為由，
    未就其內證據資料予以調查，亦未於判決內敘明其未予調查
    審酌或不採之理由，而僅本於自由心證判斷，顯已與最高法
    院83年度臺上字第580號判決要旨有悖云云。然查，就不同
    案件間是否涉及「一事不再理」之判斷乃訴訟案件之審判程
    序得否進入實體審查之前提要件，本案關於此一判別依據及
    標準等，原確定判決已於理由欄內詳加論述（參原確定判決
    第3至9頁），且所為論述內容亦無違背法令之處，而原確定
    既經認上揭臺灣臺中地方法院92年度自緝字第138號刑事案
    件，臺灣板橋地方法院檢察署91年度偵字第20949號偵查案
    件，與原確定判決所審理之案件乃不同案件，則原確定判決
    自得就本案件本於調查證據所得心證以為判斷，而無須以上
    開二案件之調查範疇或其結論等為判斷基準或加以審酌之必
    要；且再審聲請人為上開二案件之當事人，已如前揭，則再
    審聲請人如認上開二案件卷內之各項證據資料確足為有利於
    其之判斷，自亦可於原確定判決之審判程序中加以提出或聲
    請調查，並詳述其理由，以供法院一併審酌判斷（再審聲請
    人實已就其中部分證據於本案審判程序中加以爭執，參原確
    定判決第7、18、19頁等），惟其捨此不為，於判決確定後
    ，再執經原確定判決認非同一案件內之前揭證據資料以為其
    聲請再審之理由，亦難認為係屬聲請再審之合法理由。
  (四)再審聲請人復以基於判決一致性，本案原確定判決內所憑藉
    之諸多證據有再予調查釐清之必要云云，然此核與刑事訴訟
    法第420條第1項規定之各款要件，即「有罪之判決確定後，
    有左列情形之一者，為受判決人之利益，得聲請再審︰一、
    原判決所憑之證物已證明其為偽造或變造者。二、原判決所
    憑之證言、鑑定或通譯已證明其為虛偽者。三、受有罪判決
    之人，已證明其係被誣告者。四、原判決所憑之通常法院或
    特別法院之裁判已經確定裁判變更者。五、參與原判決或前
    審判決或判決前所行調查之法官，或參與偵查或起訴之檢察
    官，因該案件犯職務上之罪已經證明者，或因該案件違法失
    職已受懲戒處分，足以影響原判決者。六、因發現確實之新
    證據，足認受有罪判決之人應受無罪、免訴、免刑或輕於原
    判決所認罪名之判決者。」，要難謂合，自亦非合法之再審
    事由，附此敘明。
四、綜上，本件再審聲請人所述上開各節，並無合於刑事訴訟法
    第420條第1項第6款所定之情形，難認有再審之理由，自應
    駁回聲請人之聲請；而其同時聲請停止刑罰之執行部分，因
    聲請再審並無停止刑罰執行之效力，且其聲請再審部分既經
    駁回，其停止執行之聲請部分亦失所附麗，亦應予駁回。
據上論斷，應依刑事訴訟法第434條第1項，裁定如主文。
中    華    民    國   100    年    3     月    15    日
            刑事第二庭  審判長法  官  邱  顯  祥
                              法  官  張  國  忠
                              法  官  王  鏗  普
以上正本證明與原本無異。
如不服本裁定，得於收受送達後五日內向本院提出抗告書狀（須
附繕本）。
                              書記官  詹  雅  婷
中    華    民    國   100    年    3     月    15    日